---
title: "TP1 - Régressions Pénalisées"
author: 
  - **Nom :** Diop Abdoulaye
  - Dialla Kenewy
date: "2024-10-10"
output: 
  pdf_document:
    toc: true               # Ajouter un sommaire
    toc_depth: 2            # Profondeur du sommaire
    number_sections: true    # Numéroter les sections
    highlight: tango         # Améliorer la mise en forme du code
    latex_engine: xelatex    # Utiliser xelatex pour une meilleure compatibilité de polices
    keep_tex: true           # Conserver le fichier .tex après compilation
fontsize: 12pt
geometry: margin=1in       # Définir les marges
mainfont: "Times New Roman" # Utiliser une police élégante
---



```{r, echo=FALSE,include=FALSE}
# Lire le fichier CSV en utilisant la première colonne comme noms de lignes
data <- read.csv("Datagenus.csv", header = TRUE, sep = ";", dec = ".", row.names = 1)
# donnees sans la colonne forest 
data <- data[, -30]
data
# Supprimer le à partir de la colonne  68 juisqu' à  128 
data<-data[,-c(69:108)]
head(data)
## Convertir la variable surface
val<-as.numeric(gsub(",", ".", data$surface))
data$surface<-val
data$surface
```


## Description des données 

Ce jeu de données a été collecté dans le bassin du fleuve Congo et contient **1000 observations** (correspondant à des parcelles forestières), avec **110 variables**. Les variables sont organisées en plusieurs groupes mixtes :

\underline{\textbf{Abondance des espèces d'arbres}}


Ce groupe contient les données d'abondance pour **27 espèces d'arbres** différentes. Ces abondances sont représentées par des variables numérotées de **gen1 à gen27**.

\underline{\textbf{Variables géographiques quantitatives}}

Ce groupe comprend des mesures quantitatives qui caractérisent les parcelles :

- **Latitude** et **Longitude** : Position géographique des parcelles.
- **Altitude** : Hauteur par rapport au niveau de la mer.
- **Pluviométrie** : Mesures de précipitations annuelles et mensuelles, reflétant les conditions climatiques des parcelles.

\underline{\textbf{Variables qualitatives}}

- **Geology** : Type de sol, une variable qui peut avoir un impact sur la croissance des arbres.
- **Forest** : Type de forêt, bien que cette variable ne doit pas être utilisée dans cette analyse.

\underline{\textbf{Indices de végétation améliorés (EVI)}}

Ce groupe de variables fournit des mesures de la santé et de la vigueur de la végétation, donnant des informations sur la **photosynthèse** des arbres.

\underline{\textbf{Surface des parcelles}}

Cette variable indique la **surface** de chaque parcelle, influençant potentiellement l'abondance des espèces observées.


L'objectif de ce travail sera de modéliser au mieux la densité globale de peuplement arboré par ces 27 espèces à l'aide des autres variables

## 1. Caculs

### a) Calcul de la variable dépendante Y:



```{r, echo=FALSE, include=FALSE}
# Calculer la somme des colonnes d'abondance (gen1 à gen27)
df_gen<-data[,1:27]
Y <- rowSums(data[, 1:27])
Y<-Y/data$surface
# Ajouter Y comme nouvelle colonne dans le jeu de données
data <- cbind(data, Y)
```





### b) Calcul du tableau des variables explicatives:



```{r,echo=FALSE, include=FALSE}
# les variables quantitatives de geographie 

geographi <- data[c(28:41, 66, 67)]
geographi
valeurs_numeriques<-matrix(0,nrow(geographi),ncol(geographi))
geographi<-as.matrix(geographi)
# Remplacez les virgules par des points et convertissez en numérique

for ( i in 1:ncol(geographi)){
valeurs_numeriques[,i] <- as.numeric(gsub(",", ".", geographi[,i]))
}
geographi<-valeurs_numeriques

```


```{r,  echo=FALSE, include=FALSE}
library("ade4")
# Sélectionner la variable géologie et la convertir en variables indicatrices
geology<-data$geology
geology<-as.data.frame(geology)
geology <-acm.disjonctif(geology)

# Initialiser une matrice pour les produits
produits <- matrix(NA, nrow =nrow(data), ncol = 0)
for (i in 1:ncol(geology)) {
# Effectuer la multiplication entre les colonnes de géographie et la colonne de géologie
product_col <- geographi * geology[, i]
# Concaténer la nouvelle colonne au résultat
produits <- cbind(produits, product_col)
}

produits
```




L'inclusion des interactions entre les variables géographiques quantitatives et la variable qualitative *geology* se justifie pour trois raisons :

- **Interprétation écologique** : Le type de sol (*geology*) influence les relations entre variables géographiques (latitude, longitude, altitude, pluviométrie) et densité d'arbres. Par exemple, certains sols retiennent mieux l'eau, modifiant ainsi l'effet de la pluviométrie.

- **Hétérogénéité des effets** : Les interactions capturent des effets spécifiques au sol, offrant un modèle plus flexible et adapté aux variations environnementales.

- **Précision accrue** : Dans les écosystèmes complexes, ces interactions améliorent la précision des prédictions pour chaque type de sol selon les conditions géographiques.




